【裁判字號】    88,易,1683
【裁判日期】    890418
【裁判案由】    違反藥事法
【裁判全文】
臺灣臺北地方法院刑事判決                        八十八年度易字第一六八三號
    公  訴  人 臺灣臺北地方法院檢察署檢察官
    被      告 峰之企業有限公司
    兼右代表人 乙○○
右列被告因藥事法案件，經檢察官提起公訴（八十七年度偵字第一八六五六號），本
院判決如左：
    主  文
乙○○連續明知未經核准擅自輸入醫療器材而販賣，累犯，處有期徒刑陸月，如易科
罰金，以參佰元折算壹日。扣案「IC酸痛貼布立可止」壹個沒收。
峰之企業有限公司無罪。
    事  實
壹、有罪部分：
一、乙○○曾於民國七十八年間因違反動產擔保交易法，於七十九年九月十九日經臺
    灣高雄地方法院判處有期徒刑五月確定，嗣因減刑，為臺灣高等法院高雄分院減
    為有期徒刑二月十五日，於八十年三月二十一日確定；又於七十九年間因煙毒案
    件，於七十九年六月十九日經臺灣高雄地方法院判處有期徒刑二年，並經臺灣高
    等法院高雄分院於七十九年十一月六日判決駁回上訴確定，嗣因減刑，為臺灣高
    等法院高雄分院於八十年三月七日減為有期徒刑一年確定，上開二罪於八十年六
    月十一日經臺灣高等法院高雄分院定應執行刑為有期徒刑一年一月確定，嗣發監
    執行，於八十二年四月十六日執行完畢；又於八十五年間因重傷害案，經臺灣高
    等法院判處有期徒刑六月確定，於八十七年四月二十九日易科罰金執行完畢（非
    累犯），復於八十六年間因違反動產擔保交易法，經臺灣臺南地方法院判處有期
    徒刑一年十月確定（現仍在臺灣臺南監獄臺南分監執行中，刑期尚未屆滿，此部
    分亦非累犯），素行不佳，猶不知悔改，明知暉捷企業有限公司（下簡稱暉捷公
    司，代表人為甲○○，暉捷公司與甲○○違反藥事法案件，由檢察官另案偵辦中
    ）所出售之「IC酸痛貼布立可止」為「低週波治療器」，屬藥事法之醫療器材，
    且該貼布係由暉捷公司自中國大陸擅自輸入，未依藥事法第四十條之規定向中央
    主管機關申請查驗登記，亦未核准發給醫療器材許可證，不得販賣，竟仍基於概
    括之犯意，意圖營利，以每個新臺幣（下同）七百元之價格，於如附表所示之時
    間起（檢察官誤載為八十七年四月二十日），連續四次向暉捷公司販入如附表所
    示之「IC酸痛立可止」。而被告乙○○亦知「峰  藥湯企業有限公司」（下簡稱
    「峰  藥湯公司」）在斯時尚未設立登記，不得以該公司名義經營業務或為其他
    的法律行為，竟於同年五月五日在聯合報第四十六版以「峰  藥湯公司」之名義
    刊登廣告，宣傳該貼布之療效，並詳列該產品在全省各地之零售店地址，藉以出
    售不特定之顧客，惟尚無人向之購買，而「峰  藥湯公司」迄今尚未設立許可，
    至「峰之企業有限公司」（下簡稱「峰  公司」）於同年八月十四日始由經濟部
    許可設立登記並發給公司執照。嗣為臺北市政府衛生局於八十七年六月八日在臺
    北市○○○路○段二０六號十二樓之一查獲。並扣得乙○○所有之「IC酸痛立可
    止」乙個。
二、案經臺北市政府衛生局移送臺灣臺北地方法院檢察署檢察官偵察起訴。
    理  由
一、訊據被告乙○○固坦承於附表所示之時間，連續四次向暉捷公司販入「IC酸痛立
    可止」（下簡稱系爭「貼布」），並於八十七年五月五日在聯合報以「峰  藥湯
    企業有限公司」名義刊登廣告招徠不特定人購買，當時被告「峰之公司」、及「
    峰  藥湯公司」皆尚未成立等事實，核與暉捷公司之代表人，即證人甲○○到庭
    之證述「（賣給被告多少錢？）七百元」（詳見本院八十八年八月二十四日訊問
    筆錄）「我找到一份員工離職寫給我的資料，三月份就開始出貨，一直出到五月
    份，五月份開始退貨，理由是因品質不好，七月份出貨八十個．．．」（詳見本
    院八十八年十一月二日訊問筆錄）「（為何四月三十日以前交三千個？）合約簽
    定若數量有達三千個，以七百元算，不一定以那個數量為準，簽合約書只是作憑
    證，並不代表實際數量」等語（見本院八十八年十一月二日訓問筆錄）相符，復
    有證人應收帳款分析表、買賣合約書、經濟部公司執照、販賣業藥商許可執照、
    訂購單、臺北市政府衛生局松山區衛生所檢察現場紀錄、剪報等件在卷足參，足
    徵被告乙○○有販入系爭「貼布」及以未經設立許可之「峰  藥湯公司」經營業
    務之事實，惟被告乙○○矢口否認伊明知該貼布為未經核准發給許可證之醫療器
    材，並辯稱：這種產品在市面上已有七、八年，不知未經核准，如果知道是違法
    的就不會登報；甲○○跟我說貨是香港來，我後來知道都退貨，只有販入，沒有
    販出，尚無獲利云云。惟查：
    （一）被告雖否認明知該「貼布」為未經核准之醫療器材，然被告先於偵查中先
          供稱「（對移送意旨有何意見？）我們有申請許可，這東西是我研究發明
          的，不是進口的．．．我賣的是自己研究發明的，有申請核准，衛署醫器
          材字第０００六三八號。我也有取得專利，九一一三六新型專利」云云（
          見偵查卷第三十二頁、第三十三頁），顯見被告對該等產品字號既甚為熟
          稔，當知未經核准發給許可證而輸入之醫療器材不得販賣，然經向行政院
          衛生署藥政處及經濟部中央標準局函查之結果，衛署醫器材第０００六三
          八號為「虹泰低週治療器」；又被告陳稱之該新型專利（九一一三六號）
          乃係電脈沖溫熱按摩器，發明人為案外人王春忠，其產品之內容係以點燃
          油氣孔揮散發出之油器，提供熱量，藉電脈沖產生器之作用，達到肌肉、
          穴道同時受到電流刺激及溫熱治療，各有行政院衛生署八十七年十月二十
          九日衛署藥醫字第八七０五八四０三號函、經濟部中央標準局專利處八十
          七年十月二十六日八七標專乙一四０一九字第四三七四五號函在卷可稽，
          與被告販賣的產品迥然相異，被告隨即於偵查中翻異改稱「（系爭貼布與
          上開產品）確實不是同樣的，但都是低週波產品」等語（見偵查卷第七十
          一頁），足徵，被告又於審判中抗辯不知系爭貼布未經許可云云，顯係避
          就卸責之詞，不足採信。
    （二）被告雖另執詞辯稱證人甲○○告訴伊系爭「貼布」自香港進口云云，而與
          證人甲○○在偵查時證述「我是跟他說是上游貿易商自大陸進口來，問徐
          （被告乙○○）某可否賣，因他是中醫師，他說可以賣．．．」等語（見
          偵卷第九十八頁）不符。然而，不論是被告之供詞或證人之證言何者為真
          ，被告明知系爭「貼布」乃自中華民國領域外「輸入」之產品，洵屬無疑
          ，何況斯時香港亦屬中國大陸主權所及之範圍，被告以何地輸入臨訟爭執
          ，顯無意義；再參酌被告對醫療器材應經核准後始得輸入、販賣知之甚詳
          等情，業如前述；又系爭「貼布」屬應辦理查驗登記第十八類「物理診療
          用器具」之「低週波治療用器」，有行政院衛生署八十七年八月十四日衛
          署藥字第八七０四七０八二號函在卷足參。職此可知，被告辯稱不知系爭
          「貼布」未經許可云云，亦不可信。
    （三）另按「藥物藥商管理法第七十三條第一項之明知偽藥或禁藥而販賣罪，並
          不以販入之後，復行賣出為要件，但須以營利為目的，將偽藥或禁藥購入
          或將偽藥或禁藥賣出，有一於此，其犯罪即經完成，均不得視為未遂」（
          最高法院二十五年非字第一二三號判例、司法院院解字第四０七七號解釋
          、最高法院六十六年一月二十四日第一次刑庭庭推總會決議參照），故被
          告已向暉捷公司販入如附表所示之「貼布」，依上開判例、決議與解釋之
          意旨，其各次販入行為即屬既遂，至於販入後是否因標的物具有瑕疵而退
          貨，僅係民事法上瑕疵擔保請求權成立與否之問題，對於行為之既遂，並
          不影響，故被告請求調查退貨明細云云，自與本案無關，非屬應於審判期
          日調查之證據，故本院自無庸調查，應予敘明。從而，被告辯稱僅有販入
          並無賣出云云，雖無積極證據可認被告以何價格賣出或曾有買予何人等事
          實，然對被告之販賣行為既遂尚無影響，被告所辯，要非可採。
    （四）再查，被告雖辯稱因未曾售出該產品，不僅未有獲利，而且賠錢云云，然
          而，依前開判例見解，縱將「意圖營利」作為藥事法第八十四條第二項「
          未經核准擅自輸入醫療器材而販賣罪」之主觀構成要件要素，但「意圖營
          利」之事實認定，亦應以行為人販入該物品之目的衡之，不以實際上行為
          人是否果真得利為準。蓋藥事法既明文禁止該物品之販賣，係著重禁止該
          物品在市面上之流通或交易，藉以保障一般國民之健康，假如行為人有「
          貴買賤賣」之事實，即認為不符「意圖營利」之構成要件，而為無罪之認
          定，不僅倒果為因，亦與該法之立法目的不相符合。經查，本件被告徐尉
          庭在販入系爭「貼布」後，猶在聯合報上以尚未設立登記「峰  藥湯企業
          有限公司」為名，登載其各地加盟之經銷商，並宣稱產品之療效，其廣告
          之用意，當係強調其產品之特殊效能（療效），使不特定之大眾能與之訂
          貨購買，當應認定其販入該「貼布」是以營利為目的，至於被告事後有無
          因此獲利，不得作為行為人行為時主觀認定之唯一標準。爰是，被告辯稱
          實際上未獲利云云，亦屬推卸之詞，不足憑採。
    （五）綜上，被告所辯均非可採，犯行洵堪認定，應予依法論科。
二、核被告所為，係犯藥事法第八十四條第二項、公司法第十九條第二項之罪。又被
    告以未經許可設立「峰  藥湯公司」在報上刊登廣告，其目的意在販賣系爭「貼
    布」，故該罪與其未經核准擅自輸入醫療器材而販賣罪之間，有方法結果之牽連
    關係，應從一重處斷。又，被告先後四次販入系爭「貼布」，各次販入行為，其
    所犯為同一構成要件之罪，且時間緊接，顯係基於概括犯意為之，應依連續犯之
    規定，從論以一罪並加重其刑。檢察官對於被告違反公司法第十九條第二項之罪
    雖未據起訴，然該罪與藥事法第八十四條第二項罪之間，既具牽連犯關係，屬裁
    判上一罪，即應為起訴效力所及，本院自應併予審理，應予說明。又被告乙○○
    曾於七十八年間因違反動產擔保交易法，於七十九年九月十九日經臺灣高雄地方
    法院判處有期徒刑五月確定，嗣因減刑，為臺灣高等法院高雄分院於減為有期徒
    刑二月十五日，於八十年三月二十一日確定；又於七十九年間因煙毒案件，於七
    十九年六月十九日經臺灣高雄地方法院判處有期徒刑二年，並經臺灣高等法院高
    雄分院於七十九年十一月六日判決駁回上訴確定，嗣因減刑，為臺灣高等法院高
    雄分院於八十年三月七日減為有期徒刑一年確定，上開二罪於八十年六月十一日
    經臺灣高等法院高雄分院定應執行刑有期徒刑一年一月確定，嗣發監執行，於八
    十二年四月十六日執行完畢，此有本院被告全國前案紀錄表及臺灣高等法院檢察
    署刑案紀錄簡覆表附卷可按，其於有期徒刑執行完畢後五年內，再犯上開有期徒
    刑之罪，應論以累犯加重其刑。爰審酌被告犯罪後不思反省，猶飾詞圖卸；販入
    系爭「貼布」尚未大量銷售，即遭查獲，尚無消費者因此受害；及其犯罪之動機
    、目的、手段等情狀，量處如主文所示之刑，並諭知易科罰金之折算標準。又扣
    案之系爭貼布乙個，被告於審判中供認查扣之系爭「貼布」，係衛生局至伊欲成
    立之醫療公司處所檢查而扣得（見本院八十九年四月十一日審判筆錄），該貼布
    自屬被告所有，因被告販入該貼布時其行為已屬既遂，故該貼布為被告供犯罪所
    用之物，自應依刑法第三十八條第一項第二款沒收之，附此敘明。
貳、無罪部分：
一、公訴意旨另略以：被告乙○○明知系爭「貼布」為未經核准擅自輸入之醫療器材
    而販賣，依藥事法第八十七條規定，被告峰之公司亦應科以藥事法第八十四條第
    二項所定之罰金云云，並以經濟部公司執照、販賣業藥商許可執照等為其主要論
    據。
二、按犯罪事實應依證據認定之，無證據不得推定其犯罪事實，刑事訴訟法第一百五
    十四條定有明文。又認定不利於被告之事實，須依積極證據，茍積極證據不足為
    不利於被告事實之認定時，即應為有利於被告之認定，更不必為有何有利之證據
    （最高法院三十年上字第八一六號判例參照）。
三、經查，被告峰之公司於八十七年八月十四日始由經濟部核准設立，有經濟部公司
    執照在卷可按，又被告乙○○在八十七年三月、四月、五月、七月販入系爭貼布
    ，被告峰之公司尚未成立，自無法人格可言，觀吾國刑事法或其特別法尚無對未
    設立公司施以罰金刑處罰之明文，依罪刑法定主義原則，當不得對之處罰。而被
    告峰之公司於八十七年八月十四日成立後，尚查無其他積極證據證明其代表人，
    即另被告乙○○有何違反藥事法第八十四條第二項之行為，爰依法諭知無罪之判
    決。
據上論結，應依刑事訴訟法第二百九十九條第一項前段、第三百零一條第一項，藥事
法第八十四條第一項、第二項、公司法第十九條第二項、刑法第十一條前段、第五十
五條、第五十六條、第四十七條、第四十一條、第三十八條第一項第二款，罰金罰鍰
提高標準條例第二條、現行法規所定貨幣單位折算新臺幣條例第二條，判決如主文。
本案經檢察官許永欽到庭執行職務
中    華    民    國    八十九      年        四        月    十八      日
                                      臺灣臺北地方法院刑事第七庭
                                          法  官  趙  子  榮
右正本證明與原本無異。
如不服本判決，應於判決送達後十日內，向本院提出上訴狀。
                                          書記官  官  碧  玲
中    華    民    國      八十九    年        四        月     二十     日
附錄本案論罪科刑法條全文
藥事法第八十四條第一、二項
未經核准擅自製造或輸入醫療器材者，處三年以下有期徒刑，得併科新台幣十萬元以
下罰金。
明知為前項之醫療器材而販賣、供應、運送、寄藏、牙保、轉讓或意圖販賣而陳列
  者，依前項規定處罰之。
因過失犯前項之罪者，處六月以下有期徒刑、拘役或新台幣五萬元以下罰金。
附表
┌──────────┬───────────────┬───────┐
│時               間 │進      貨       數       量  │備          註│
├──────────┼───────────────┼───────┤
│八十七年三月        │７６０個                      │              │
├──────────┼───────────────┼───────┤
│八十七年四月        │１７７５個                    │退貨５個      │
├──────────┼───────────────┼───────┤
│八十七年五月        │１０４８個                    │退貨１０９９個│
├──────────┼───────────────┼───────┤
│八十七年七月        │８０個                        │              │
└──────────┴───────────────┴───────┘


司法院資訊處製作；財團法人民間司法改革基金會備份。
